臺灣彰化地方法院民事裁定
110年度監宣字第109號
聲  請  人  陳旻聖  

代  理  人  張伶榕律師（法律扶助基金會）
相  對  人  陳啓志  



關  係  人  陳思萍  


            陳衣甯  



            陳啟東  


            陳啟山  
                      身分證統一編號：Z000000000號      上列聲請人聲請監護宣告事件，本院裁定如下：
    主  文
宣告陳啓志（男、民國00年0月00日生、身分證統一編號：Z0000
00000號）為受監護宣告之人。
選定陳思萍（女、民國00年0月0日生、身分證統一編號：Z00000
0000號）為受監護宣告之人之監護人。
指定陳旻聖（男、民國00年0月0日生、身分證統一編號：Z00000
0000號）、陳衣甯（女、民國00年00月00日生、身分證統一編號
：Z000000000號）共同為會同開具財產清冊之人。
程序費用由受監護宣告之人負擔。
    理  由
一、聲請意旨略以：聲請人陳旻聖為相對人陳啓志之長子，相對
    人自民國105年間起，因罹有失智症，且領有身心障礙手冊
    ，致其不能為意思表示或受意思表示（或不能辨識其意思表
    示之效果）。相對人目前於仁堡護理之家養護，生活起居需
    人照顧，已無自理能力，其與配偶離婚多年，育有一男二女
    ，然女兒即關係人陳思萍、陳衣甯自110年1月份起即對相對
    人不負扶養義務，又因兩造與親戚均感情疏離、鮮少往來，
    親友亦均無人願擔任會同開具財產清冊之人之職務；再因聲
    請人手足間就相對人照護費用有不同意見，為維護相對人權
    益，為此提出聲請監護宣告，以防將來有代相對人主張權利
    必要時，可為因應。爰此依法聲請對相對人為監護宣告，並
    請求選定聲請人為監護人，同時指定彰化縣政府為會同開具
    財產清冊之人；若相對人未達監護宣告程度，則請為輔助宣
    告，並以聲請人為輔助人等語。
二、按對於因精神障礙或其他心智缺陷，致不能為意思表示或受
    意思表示，或不能辨識其意思表示之效果者，法院得因本人
    、配偶、四親等內之親屬、最近一年有同居事實之其他親屬
    、檢察官、主管機關或社會福利機構之聲請，為監護之宣告
    ，民法第14條第1項定有明文。次按受監護宣告之人應置監
    護人。法院為監護之宣告時，應依職權就配偶、四親等內之
    親屬、最近一年有同居事實之其他親屬、主管機關、社會福
    利機構或其他適當之人選定一人或數人為監護人，並同時指
    定會同開具財產清冊之人。法院為前項選定及指定前，得命
    主管機關或社會福利機構進行訪視，提出調查報告及建議。
    監護之聲請人或利害關係人亦得提出相關資料或證據，供法
    院斟酌。法院選定監護人時，應依受監護宣告之人之最佳利
    益，優先考量受監護宣告之人之意見，審酌一切情狀，並注
    意下列事項：1.受監護宣告之人之身心狀態與生活及財產狀
    況。2.受監護宣告之人與其配偶、子女或其他共同生活之人
    間之情感狀況。3.監護人之職業、經歷、意見及其與受監護
    宣告之人之利害關係。4.法人為監護人時，其事業之種類與
    內容，法人及其代表人與受監護宣告之人之利害關係。民法
    第1110條、第1111條、第1111條之1分別定有明文。再按監
    護宣告之裁定，於裁定送達或當庭告知法院選定之監護人時
    發生效力；監護宣告裁定經廢棄確定前，監護人所為之行為
    ，不失其效力，家事事件法第169條第1項、第170條第1項分
    別定有明文。
三、查聲請人主張之事實，業據其提出戶籍謄本、相對人身心障
    礙證明為證。又經本院在鑑定人衛生福利部彰化醫院（下稱
    彰化醫院）陳羿行醫師前訊問相對人，相對人於本院點呼及
    訊問時，均無任何反應，有本院訊問筆錄在卷可按。再經本
    院囑託該院為鑑定，鑑定結果認：「醫學上的診斷：診斷名
    ：腦出血加上癲癇致認知功能受損。障礙程度：重度」、「
    日常生活狀況：1.日常生活活動：完全無法自主行動，需要
    他人照顧；2.經濟活動能力：無進行經濟活動之能力；3.社
    會性：重度障礙，社交互動很困難。」、「精神狀態：1.意
    識/溝通性：意識不清楚，無法溝通，無法表達；2.記憶力
    ：難以測驗，無法適切回應；3.定向力：難以測驗，無法適
    切回應；4.計算能力：難以測驗，無法適切回應；5.理解‧
    判斷力：評估有嚴重障礙，無法適切回應；6.認知功能檢查
    ：評估有顯著缺損，無法測驗。」、「有關判斷能力判定之
    意見：不能管理處分自己財產」、「回復可能性說明：短期
    內恢復的可能性低。」、「鑑定判定：1.基於受鑑定人因腦
    出血合併癲癇造成認知功能障礙，個案目前理解能力、表達
    能力及判斷能力皆有重度障礙，以致個案，不能管理處分自
    己的財產，且短期內回復之可能性很低。2.其障礙之程度，
    可為監護宣告。不能為意思表示或受意思表示，且不能辨識
    其意思表示結果」等語，有彰化醫院110年9月2日彰醫精字
    第1100500321號公函所附成年監護鑑定書在卷可稽，堪認相
    對人因腦出血加上癲癇致認知功能缺損，致不能為意思表示
    或受意思表示，亦不能辨識其意思表示之效果。從而，本件
    聲請為有理由，應予准許，爰宣告相對人為受監護宣告之人
    。
四、本件相對人業經監護宣告，揆諸前揭規定，自應為其選定監
    護人及指定會同開具財產清冊之人。聲請人於提起本件時，
    雖請求由其擔任相對人之監護人，並指定彰化縣政府為會同
    開具財產清冊之人，然相對人育有聲請人及關係人陳思萍、
    陳衣甯等三名子女，有戶籍謄本在卷；又聲請人前固與關係
    人陳思萍、陳衣甯對監護人之人選意見相左，但經關係人陳
    思萍與陳衣甯提出相關資料（含訊息截圖、錄音光碟）後，
    聲請人代理人當庭表示如關係人陳思萍、陳衣甯有意願，聲
    請人同意可由其中之一人擔任監護人等語；再關係人陳思萍
    、陳衣甯亦具狀表明願擔任監護人，有關係人陳思萍、陳衣
    甯110年10月6日書狀附卷可憑，而關係人陳思萍於本院訊問
    時再次表明願擔任本件監護人，且同意由聲請人及關係人陳
    衣甯共同為會同開具財產清冊之人，聲請人代理人就此等人
    選亦當庭表示無意見，有本院訊問筆錄可稽。本院審酌上開
    情節，並參酌相對人兄弟即關係人陳啟山、陳啟東之意見，
    認聲請人與關係人陳思萍、陳衣甯均為相對人之子女，三人
    與相對人關係非常密切，當能適切照護相對人，由渠等分別
    擔任相對人之監護人及會同開具財產清冊之人，應符合相對
    人之最佳利益，爰依前揭規定選定關係人陳思萍為相對人之
    監護人，並指定聲請人、關係人陳衣甯共同為會同開具財產
    清冊之人。
五、末按民法第1113條準用同法第1099條、第1099條之1等規定
    ，於監護開始時，監護人對於受監護宣告之人之財產，應會
    同聲請人及關係人陳衣甯於2個月內開具財產清冊，並陳報
    法院，於開具完成並陳報法院前，監護人對於受監護宣告之
    人之財產，僅得為管理上必要之行為，併此指明。
六、依家事事件法第164條第2項，裁定如主文。
中　　華　　民　　國　　110 　年　　12　　月　　27　　日
                  家事法庭    法  官  梁晉嘉
以上正本係照原本作成。
如對本裁定抗告，須於裁定送達後10日內向本院提出抗告狀，並
繳納抗告費新臺幣1千元。 
中　　華　　民　　國　　110 　年　　12　　月　　27　　日
                              書記官  許喻涵